臺灣板橋地方法院刑事判決　　　　　　　95年度訴字第3798號
公　訴　人　臺灣板橋地方法院檢察署檢察官
被　　　告　甲○○
　　　　　　　　　　（另案羈押於臺灣臺北看守所）
上列被告因違反毒品危害防制條例等案件，經檢察官提起公訴（
95年度偵字第20741 號），本院合議庭以裁定進行簡式審判程序
，判決如下：
    主  文
甲○○持有第一級毒品，累犯，處有期徒刑肆月；減為有期徒刑
貳月；扣案海洛因壹包（淨重零點壹壹公克）沒收銷燬之。又明
知為禁藥，而轉讓，累犯，處有期徒刑捌月；減為有期徒刑肆月
；扣案安非他命壹拾貳包（合計毛重柒點肆伍公克）沒收。應執
行有期徒刑伍月；扣案海洛因壹包（淨重零點壹壹公克）沒收銷
燬之，安非他命壹拾貳包（合計毛重柒點肆伍公克）沒收。
    事  實
一、甲○○前因傷害案件，經本院以91年度訴字第2609號判處有
    期徒刑5 月，如易科罰金以銀元300 元折算1 日確定，而於
    民國92年10月17日易科罰金執行完畢；復因妨害兵役案件，
    經本院以95年度簡字第2360號判處有期徒刑3 月，如易科罰
    金以銀元300 元折算1 日確定，而於95年7 月25日易科罰金
    執行完畢。詎甲○○仍不知警惕，明知海洛因為毒品危害防
    制條例第2 條第2 項第1 款所規定之第一級毒品，不得非法
    持有，竟仍基於持有第一級毒品海洛因之犯意，於95年9 月
    2 日傍晚5 、6 時許，在臺北縣土城市○○路○ 段344 號「
    懷念汽車旅館」對面之加油站前（起訴書誤載為在臺北縣三
    重市○○路某檳榔攤前），以新臺幣1,000 元之代價，向某
    真實姓名年籍不詳、自稱為「巫龍彬」（起訴書誤載為「吳
    宏彬」）之成年男子，購得第一級毒品海洛因1 包（淨重0.
    11公克），之後即將之隨身攜帶而持有之。又甲○○明知安
    非他命業經中央衛生主管機關行政院衛生署公告列為禁藥管
    理，屬藥事法第22條第1 項第1 款所規範之禁藥，不得轉讓
    ，竟另基於轉讓禁藥安非他命之犯意，於95年9 月3 日上午
    11時許，在上址「懷念汽車旅館」第505 號房內，自其所有
    前另向「巫龍彬」所購得之禁藥安非他命12包（合計毛重7.
    65至7.75公克）中，勻取約0.2 至0.3 公克重量之安非他命
    供其成年友人黃裕元施用（黃裕元所涉施用第二級毒品犯行
    ，另案經本院以95年度簡字第6975號判處有期徒刑5 月，如
    易科罰金以新臺幣1,000 元折算1 日確定），而無償轉讓上
    開重量之禁藥安非他命予黃裕元。嗣於95年9 月3 日晚間8
    時30許，為警於上址「懷念汽車旅館」前查獲甲○○，並於
    甲○○身上扣得前述海洛因1 包（淨重0.11公克）、安非他
    命12包（轉讓後剩餘毛重合計7.45公克；起訴書誤載為27.
    65公克）等物，再經甲○○帶同警員前往「懷念汽車旅館」
    第50 5號房內查獲黃裕元，始偵得上情。
二、案經臺北縣政府警察局三峽分局報請臺灣板橋地方法院檢察
    署檢察官偵查起訴。
    理  由
一、上揭事實，業據被告甲○○於本院審理時坦白承認，核與證
    人黃裕元於偵查中檢察官訊問時結證所述之情節相符，並有
    被告所出具之自願受搜索同意書1 紙、搜索扣押筆錄暨扣押
    物品目錄表1 份等在卷可稽；又扣案於被告身上所查獲之白
    色粉末1 包（淨重0.11公克），經送請法務部調查局以化學
    呈色法、氣相層析質譜儀分析法鑑定之結果，確含第一級毒
    品海洛因成分，有該局95年9 月14日調科壹字第0952302179
    0 號鑑定書1 紙在卷可按；而扣案於被告身上所查獲之結晶
    12包（合計毛重7.45公克），經警員以簡易快速篩檢試劑檢
    驗之結果，確呈安非他命反應，此亦有毒品初步鑑驗報告單
    1 紙、臺北縣政府警察局三峽分局偵查隊報告1 份等在卷可
    憑；再證人黃裕元於本案為警查獲後，經警員採集其尿液送
    鑑定後，確呈安非他命類陽性反應，其施用第二級毒品安非
    他命犯行並經本院以95年度簡字第6975號判處有期徒刑5 月
    ，如易科罰金以新臺幣1,000 元折算1 日確定，此亦經本院
    依職權調取本院上開刑事案件卷宗全卷核閱無訛，足認被告
    上開自白，核與事實相符。本件事證明確，被告犯行堪以認
    定。
二、按海洛因為毒品危害防制條例第2 條第2 項第1 款所規定之
    第一級毒品。核被告持有海洛因之行為，係犯毒品危害防制
    條例第11條第1 項之持有第一級毒品罪。次按安非他命固為
    毒品危害防制條例第2 條第2 項第2 款所規定之第二級毒品
    ，惟安非他命前亦經中央衛生主管機關行政院衛生署於68年
    7 月7 日以衛署藥字第221433號函、69年12月8 日以衛署藥
    字第301124號函公告列為不准登記藥品及禁止使用，復於75
    年7 月11日以衛署藥字第597627號函重申公告禁止使用之意
    旨，再於79年10月9 日以衛署藥字第904142號函禁止於醫療
    上使用，此有該署75年7 月11日衛署藥字第597627號函、79
    年10月9 日衛署藥字第904142號函各1 紙在卷可稽，是安非
    他命自亦屬藥事法第22條第1 項第1 款所規定之禁藥；又藥
    事法第83條第1 項轉讓禁藥罪之法定刑為7 年以下有期徒刑
    ，得併科新臺幣500 萬元以下罰金，較毒品危害防制條例第
    8 條第2 項轉讓第二級毒品罪之法定刑為重，藥事法第83條
    第1 項係於93年4 月21日修正公布，同年月23日施行，為毒
    品危害防制條例之後法，而毒品之範圍尚包括影響精神物質
    與其製品，至藥事之管理，亦非僅止於藥品之管理，毒品未
    必係經公告之禁藥，禁藥亦未必為毒品，毒品危害防制條例
    與藥事法二者，並無必然之特別法與普通法關係，故除有轉
    讓之第二級毒品達毒品危害防制條例第8 條第6 項之一定數
    量，經依法加重後之法定刑較藥事法第83條第1 項之法定刑
    為重之情形外，因藥事法第83條第1 項為後法，且為重法，
    應優先適用藥事法處罰（臺灣高等法院暨所屬法院94年法律
    座談會刑事類提案第8 號結論意旨參照）。是核被告轉讓安
    非他命予證人黃裕元之行為，係犯藥事法第83條第1 項之轉
    讓禁藥罪；被告轉讓前後持有安非他命之低度行為，應為其
    轉讓之高度行為所吸收，不另論罪。被告所犯上開2 罪，犯
    意各別，罪名互異，應予分論併罰。又被告有如事實欄第1
    項所載之犯罪科刑及執行紀錄，有臺灣高等法院被告前案紀
    錄表在卷可參，其於受有期徒刑之執行完畢後，5 年內故意
    再犯本件有期徒刑以上之罪，為累犯，應依刑法第47條第1
    項規定加重其刑。爰審酌被告單純因購買而持有第一級毒品
    ，尚查無其他犯罪目的，而其轉讓禁藥安非他命予他人，亦
    係基於朋友之情誼而無償贈與之，惡性尚非重大，惟轉讓禁
    藥安非他命予他人施用，足以助長吸毒歪風，並戕害他人身
    心，及被告犯後已坦承犯行，態度尚稱良好等一切情狀，量
    處如主文所示之刑，以資懲儆。又被告犯罪後，中華民國九
    十六年罪犯減刑條例業經總統於96年7 月4 日公布，並自同
    年月16日起生效施行，核本件被告之犯罪時間，均係在96年
    4 月24日以前，合於該條例所列之減刑要件，爰依該條例第
    2 條第1 項第3 款規定減其宣告刑二分之一，並定其應執行
    之刑。扣案海洛因1 包（淨重0.11公克），係被告本件持有
    第一級毒品犯行所查獲之第一級毒品，應依毒品危害防制條
    例第18條第1 項前段規定沒收銷燬之；扣案安非他命12包（
    合計毛重7.45公克），均係被告本件轉讓禁藥犯行所查獲之
    違禁物，併依刑法第38條第1 項第1 款規定宣告沒收。
據上論斷，應依刑事訴訟法第273 條之1 第1 項、第299 條第1
項前段，毒品危害防制條例第11條第1 項、第18條第1 項前段，
藥事法第83條第1 項，刑法第11條前段、第47條第1 項、第38條
第1 項第1 款、第51條第5 款，中華民國九十六年罪犯減刑條例
第2 條第1 項第3 款、第7 條，判決如主文。
本案經檢察官黃佳權到庭執行職務
中　　華　　民　　國　　96　　年　　10　　月　　23　　日
                  刑事第二庭  法　官  劉景宜
以上正本證明與原本無異
如不服本判決應於送達後10日內向本院提出上訴狀
                              書記官　謝秀青
中　　華　　民　　國　　96　　年　　11　　月　　2 　　日
附錄本案論罪科刑法條全文：
毒品危害防制條例第11條第1項
藥事法第83條第1項
毒品危害防制條例第11條第1項
持有第一級毒品者，處3年以下有期徒刑、拘役或新臺幣5萬元以
下罰金。
藥事法第83條第1項
明知為偽藥或禁藥，而販賣、供應、調劑、運送、寄藏、牙保、
轉讓或意圖販賣而陳列者，處7年以下有期徒刑，得併科新臺幣5
百萬元以下罰金。
